臺灣高等法院民事判決　　　　　　　 93年度上更(一)字第152號
上　訴　人　甲○○
被　上訴人　全球統一國際企業股份有限公司
法定代理人　丁○○
被　上訴人　建金國際企業股份有限公司
法定代理人　乙○○
被　上訴人　丙○○
上　一　人
訴訟代理人　羅明文律師
上列當事人間侵權行為損害賠償事件，上訴人對於中華民國90年
9月21日台灣士林地方法院89年度訴字第665號第一審判決，提起
上訴，經最高法院發回更審，本院於中華民國 94年6月28日言詞
辯論終結，判決如下：
    主  文
原判決關於駁回上訴人後開第 2項之訴部分，及該部分假執行之
聲請，並訴訟費用（除確定部分外）之裁判廢棄。
被上訴人應連帶給付上訴人新台幣2,482,000元，及自89年6月24
日起，至清償日止，按週年利率5%計算之利息。
第一、二審及發回前第三審訴訟費用（除確定部分外），由被上
訴人連帶負擔。
本判決命被上訴人給付部分，於上訴人以新台幣 827,000元為被
上訴人供擔保後得假執行。
    事實及理由
一、被上訴人全球統一國際企業股份有限公司（下稱全球公司）
    及建金國際企業股份有限公司（下稱建金公司）經合法通知
    ，未於言詞辯論期日到場，並無民事訴訟法第 386條各款所
    列情形，爰依上訴人之聲請，由其一造辯論而為判決。
二、上訴人於原審起訴主張：被上訴人全球統一國際企業股份有
    限公司（下稱全球公司）及建金國際企業股份有限公司（下
    稱建金公司）均非證券商，依法不得經營證券業務，明知如
    原判決附表（下稱附表）所示之公司為未上市、上櫃之公司
    ，其股票不得對外發行、銷售或買賣，且各該公司並未申請
    股票上市、上櫃，竟對外以所組統一集團名義，詐稱：系爭
    股票為已申請即將上市、上櫃之高科技公司股票，於半年後
    上市、上櫃，即可獲鉅利云云。伊誤信為真，於民國88年11
    月29日以如附表(一)所示之金額向統一集團購買如附表(一)所示
    之股票及股條。惟伊辦理股票過戶時，發見捷邦電腦股份有
    限公司（下稱捷邦公司）早已停業，嗣並經撤銷公司登記，
    系爭股票均屬無價值之無效股票。全球公司及建金公司出賣
    系爭股票予伊，違反公司法第161條、證券交易法第2條、第
    44條規定，致伊受損害，應負共同侵權行為之損害賠償責任
    ，被上訴人丙○○係全球公司及建金公司之負責人，依公司
    法第23條規定，應與公司負連帶賠償之責等情。求為命被上
    訴人連帶給付伊新台幣（下同）4,535,000 元及加付法定遲
    延利息之判決。
三、被上訴人丙○○則以：系爭股票係由訴外人王露雲出賣予上
    訴人，全球公司並非出賣人，僅協助辦理股權轉讓而已。且
    系爭股票並非無效股票，上訴人已取得股票，並未受損害等
    語，資為抗辯。
四、原審為上訴人敗訴判決，並駁回上訴人假執行之聲請。上訴
    人提起上訴，經本院前審（90年度上字第1289號）判決上訴
    駁回。上訴人對本院前審判決，上訴第三審，經最高法院就
    其中新台幣（以下同）248萬2000 元本息部分廢棄發回，其
    餘部分則駁回上訴確定。上訴人就發回部分，聲明求為將原
    判決除確定部分外廢棄，改判命被上訴人應給付上訴人 248
    萬2000元及自起訴狀繕本送達翌日即 89年6月24日起至清償
    日止，按年息百分之 5計算之利息。其補陳略以：被上訴人
    全球公司、建金公司於丙○○為負責人時，就售與上訴人之
    股票係未上市、上櫃，屬不得公開買賣之股票，其不法經營
    證券業務，以虛偽詐欺手段，使上訴人高價購買被上訴人違
    法無效股票，及被上訴人公司請乙○○、丁○○為負責人等
    情，均已自認，或未有爭執視同自認在卷，自不得再為翻異
    ，應採為裁判基礎等語。被上訴人丙○○則請求駁回上訴，
    其補陳略以：民法第184條第1項之加害人，實務上認僅指自
    然人而言，並不包括法人在內，法人僅得依民法第28條或第
    188條規定負責，上訴人不得依民法第184條規定，請求全球
    公司、建金公司負侵權行為損害賠償責任。本件上訴人係因
    黃煥業從事股務代理，而向王露雲購買系爭股票，其權利縱
    有損害，亦為黃煥業所致，鈞院 90年上字第920號判決亦已
    認定黃煥業應賠償上訴人36萬元，與被上訴人丙○○無涉，
    上訴人亦未舉證被上訴人行為與其權利受侵害間存有相當因
    果關係，其上訴為無理由等語。
五、上訴人就其主張之事實，已據提出股票、股條為證。證人王
    露雲並證稱：系爭股票、股條原係伊經統一集團黃煥業副理
    介紹，向統一集團以總價 248萬2000元買受者，嗣由統一集
    團買回；於另案台灣台北地方法院89年度訴字第2993號上訴
    人與黃煥業間請求損害賠償事件，亦證稱：我當初是以 248
    萬2000元買的股票，用原價賣給原告（即上訴人）；又於同
    法院另案89年度自字第 180號被告黃煥業被訴偽造有價證券
    案件，證稱：自訴人（即上訴人）是向我買股票，他把錢24
    8萬2000 元交給我，我也知道買主是他等語。上訴人陳明：
    證人所言為實在的。黃煥業並供稱：買賣是自訴人（即上訴
    人）與王露雲間之事情，我只幫忙過戶等語。是系爭股票買
    賣係上訴人與王露雲、黃煥業三人在王露雲家中談妥，次日
    在黃煥業辦公室付款及辦理過戶手續，至為明顯。而黃煥業
    為統一集團副理，並於其辦公室付款及辦理過戶，足見上訴
    人主張係以 248萬2000元之價格向全球公司、建金公司買受
    系爭股票、股條，足堪採信。雖被上訴人丙○○抗辯系爭股
    票係由訴外人王露雲出賣予上訴人，全球公司並非出賣人，
    僅協助辦理股權轉讓而已。全球公司、建金公司出售系爭股
    票時，於未上市未上櫃手冊、飛中準備上市上櫃前置作業企
    劃書及紐煇準備上市上櫃前置作業企劃書，已說明系爭股票
    為未上市、上櫃之股票云云，惟證人王露雲業經證稱：系爭
    股票、股條原係伊經統一集團黃煥業副理介紹，向統一集團
    以總價 248萬2000元買受，嗣由統一集團買回等語，有如前
    述，是上訴人交付 248萬2000元給王露雲，係經由黃煥業副
    理轉交，即上訴人係向全球公司及建金公司購買系爭股票至
    明。再全球公司及建金公司在外大肆渲染公開買賣系爭股票
    ，亦有錄影帶及傳單可稽（外放）。證人王露雲亦證稱：系
    爭股票並無全球公司、建金公司所說的價值，也沒有上市、
    上櫃的業績，全是該公司炒作起來的等語（見台灣台北地方
    法院89年訴字第2993號影卷39頁）。益證全球公司及建金公
    司明知如附表所示之公司營運狀平平，甚或財務不佳，並
    未申請股票上市、上櫃，竟由黃煥業副理向上訴人詐稱：系
    爭股票已申請而即將上市、上櫃，均為高科技公司股票，半
    年後上市、上櫃，即可獲鉅利云云，致上訴人陷於錯誤而予
    買受。上訴人主張全球公司及建金公司應負共同侵權行為損
    害賠償責任，非無足採。
六、按公司法第23條規定，公司負責人對於公司業務之執行，如
    有違反法令致他人受損害時，對他人應與公司負連帶賠償之
    責，此係有關公司侵權行為能力之規定，公司負責人代表公
    司執行公司業務，為公司代表機關之行為，若構成侵權行為
    ，即屬公司本身之侵權行為，法律為防止公司負責人濫用其
    權限致侵害公司之權益，並使受害人多獲賠償之機會，乃令
    公司負責人與公司連帶負賠償之責。本件被上訴人丙○○當
    時為全球公司及建金公司之負責人，黃煥業於臺灣臺北地方
    法院89年自字第180號偽造有價證券案件89年3月27日訊問時
    稱：股票上市上櫃的消息均是公司開會講出來的（見臺北地
    院上開影印卷第40頁），參照證人王露雲上開証述，堪認丙
    ○○為全球公司及建金公司負責人時，即以公司內部開會不
    實揭露如原判決附表所示公司將上市上櫃消息方式，拉抬上
    開公司之股價之目的，以誘使不明內情之上訴人購買股票。
    上訴人丙○○執行公司業務，已違反證券交易法第20條規定
    ，造成上訴人損害，自應依公司法上開規定，與全球公司及
    建金公司對上訴人負連帶賠償之責。從而，上訴人請求被上
    訴人丙○○應與全球公司及建金公司負連帶侵權行為損害賠
    償責任，即非無據。
七、綜上所述，上訴人本於侵權行為之法律關係，請求被上訴人
    給付2,482,000元，及自89年6月24日（起訴狀繕本送達翌日
    ）起，至清償日止，按週年利率5%計算之利息，為有理由，
    應予准許。原審就上開應准許部分，為上訴敗訴之判決，並
    駁回其假執行之聲請，尚有未洽，上訴意旨就此部分求予廢
    棄改判，為有理由，爰由本院予以廢棄改判如主文第 2項所
    示，並依聲請為附條件之假執行之宣告。
八、本件事證已臻明確，兩造其餘陳述及其攻擊防禦方法，經審
    酌核與判決結果不生影響，不再一一論述，併此敘明。
據上論結，本件上訴為有理由，依民事訴訟法第 450條、第85條
第2項、第463條、第390條第2項條，判決如主文。
中　　華　　民　　國　　94　　年　　7　　月　　12　　日
                  民事第九庭  審判長法　官  吳景源
　　　　　　　　      　　　    　　法　官  滕允潔
　　　　　　　　      　　　　    　法　官  連正義
正本係照原本作成。
如不服本判決，應於收受送達後20日內向本院提出上訴書狀，其
未表明上訴理由者，應於提出上訴後20日內向本院補提理由書狀
（均須按他造當事人之人數附繕本）上訴時應提出委任律師或具
有律師資格之人之委任狀；委任有律師資格者，另應附具律師資
格證書及釋明委任人與受任人有民事訴訟法第 466條之1第1項但
書或第2項（詳附註）所定關係之釋明文書影本。
中　　華　　民　　國　　94　　年　　7 　　月　　12　　日
　　　　　　　　　　　　　　　　　　書記官  張永中
附註：民事訴訟法第466條之1（第1項、第2項）：
對於第二審判決上訴，上訴人應委任律師為訴訟代理人。但上訴
人或其他法定代理人具有律師資格者，不在此限。
上訴人之配偶、三親等內之血親、二親等內之姻親，或上訴人為
法人、中央或地方機關時，其所屬專任人員具有律師資格並經法
院認為適當者，亦得為第三審訴訟代理人。
